臺灣高等法院刑事判決
110年度上訴字第1562號
上  訴  人  臺灣桃園地方檢察署檢察官
上  訴  人  
即  被  告  郭承瑋


指定辯護人  詹人豪律師（義辯）
上列上訴人等因被告違反毒品危害防制條例案件，不服臺灣桃園
地方法院109年度訴字第341號，中華民國110年2月25日第一審判
決（起訴案號：臺灣桃園地方檢察署109年度偵字第3092號，109
年度毒偵字第561號），提起上訴，本院判決如下：
    主  文
上訴駁回。
    事實及理由
一、本案經本院審理結果，原審認為上訴人即被告甲○○係犯修正
    前毒品危害防制條例第4條第6項、第2項之販賣第二級毒品
    未遂罪，被告係累犯，依司法院釋字第775號解釋意旨審酌
    後，不依累犯規定加重其刑，依刑法第25條第2項未遂犯以
    及修正前毒品危害防制條例第17條第2項偵查及審判中自白
    等規定，遞減輕其刑後，審酌被告不思循以正途賺取財物，
    企圖藉由販賣毒品獲取價差利益，參以本案販賣毒品之次數
    僅1次，數量及金額均非多，且未完成交易行為即遭警員查
    獲，危害程度相對較輕，以及被告於偵查及審理時始終坦承
    犯行，與其自陳國中畢業之教育程度、業工、家庭經濟狀況
    勉持等一切情狀，量處有期徒刑1年10月，並說明扣案如原
    判決附表所示第二級毒品以及包裝袋，應依毒品危害防制條
    例第18條第1項前段規定，宣告沒收銷燬，被告持以聯繫販
    賣第二級毒品犯罪用之門號0000000000號行動電話1支（含S
    IM卡1張），應依毒品危害防制條例第19條第1項之規定，在
    所犯販賣第二級毒品未遂罪項下宣告沒收之理由，經核認事
    用法及量刑均無不當。就被告被訴施用第二級毒品罪部分，
    原審以本案被訴施用第二級毒品之行為時間，距被告最近一
    次觀察、勒戒執行完畢時間已逾3年，被告雖曾經檢察官為
    附命完成戒癮治療之緩起訴處分，但究非「觀察、勒戒或強
    制戒治」，何況被告未完成該次戒癮治療致該緩起訴處分遭
    撤銷，被告屬修正後毒品危害防制條例第20條第3項所定觀
    察、勒戒或強制戒治執行完畢釋放後「3年後再犯」之情形
    ，此部分應依修正後之毒品危害防制條例第20條第1項、毒
    品危害防制條例第24條等規定，由檢察官基於一次性之整體
    規劃而重啟處遇程序，視被告個案情形，是否適合「觀察、
    勒戒或強制戒治」或給予「附命完成戒癮治療緩起訴處分」
    之機會，而非逕予起訴等為由，認此部分起訴程序違背規定
    且無從補正，諭知不受理之判決，經核亦無違誤。是原判決
    可以維持，並引用第一審判決書記載之事實、證據及理由（
    如附件）。
二、就原判決諭知公訴不受理部分，檢察官提起上訴意旨略以：
    毒品危害防制條例於民國97年4月30日修正後，對於進入司
    法程序之戒癮治療方式，採取「觀察、勒戒或強制戒治」及
    「附命緩起訴」雙軌制，其目的在給予施用毒品者戒毒自新
    機會。被告既同意參加戒癮治療，由檢察官採行「附命緩起
    訴」方式，此後「附命緩起訴」經撤銷，自不能再改採「觀
    察、勒戒或強制戒治」方式，重啟處遇程序。是該條例第24
    條乃一般刑事訴訟程序之例外規定，屬刑事訴訟法第1條第1
    項規定之「其他法律所定之訴訟程序」。該條第2項規定「
    前項（第1項）緩起訴處分，經撤銷者，檢察官應依法追訴
    」，已明示施用毒品案件於撤銷緩起訴處分後之法律效果為
    「依法追訴」，此乃因被告事實上已接受等同「觀察、勒戒
    」之處遇，惟其竟未能履行該條件，自應於撤銷緩起訴處分
    後就前案依法起訴，而無再次聲請法院裁定觀察、勒戒之必
    要。又「附命緩起訴」後，3年（原規定5年）內再犯施用第
    一級或第二級毒品者，因其事實上已接受等同「觀察、勒戒
    」處遇，顯見再犯率甚高，原規劃之制度功能已無法發揮成
    效，自得依109年1月15日修正公布之毒品危害防制條例第23
    條第2項或修正公布前第24條第2項規定之相同法理，逕行提
    起公訴，無再依修正後毒品危害防制條例第20條第1項重為
    聲請觀察、勒戒之必要。否則若被告心存僥倖，有意避險，
    選擇對其較有利之戒癮治療，如有再犯，又可規避直接起訴
    之規定，自與法律規範目的有悖(最高法院104年度第2次刑
    事庭會議決議意旨參照)。被告前於107年7月13日間因施用
    毒品行為，經檢察官為附命完成戒癮治療之緩起訴處分確定
    ，被告未履行緩起訴條件，檢察官於108年9月13日以108年
    度撤緩字第661號撤銷該緩起訴處分確定，被告於撤銷緩起
    訴處分公告後3年內再犯本案施用第二級毒品行為，因其事
    實上既已接受等同觀察、勒戒之處遇，揆諸上揭刑事庭會議
    決議要旨，自應由檢察官逕行起訴，並無再次聲請法院裁定
    觀察、勒戒之必要等為由，指謫原判決此部分認定有所不當
    。
三、然查：
    ㈠毒品危害防制條例本次修正之第20條第3項，既規定犯該條
      例第10條之罪，於觀察、勒戒或強制戒治執行完畢釋放後
      ，3年後再犯者，適用同條第1、2項（即應先觀察勒戒或
      強制戒治），係以「觀察、勒戒或強制戒治執行完畢釋放
      」作為起算之基準時點，若觀察、勒戒等處遇尚未執行完
      畢，即無從起算該3年期間。故過去實務雖以附命緩起訴
      後，5年內（新法修正為3年）再犯施用第一、二級毒品者
      ，因事實上已接受等同觀察、勒戒處遇，認為依毒品危害
      防制條例第23條第2項之相同法理，逕行提起公訴，無重
      為觀察、勒戒必要（最高法院104年度第2次刑事庭會議決
      議意旨參照），然修正後毒品危害防制條例第23條第2項
      ，既係以「觀察、勒戒或強制戒治執行完畢釋放後，3年
      內再犯」為其追訴條件，倘行為人前未曾接受觀察、勒戒
      等處遇，自無從適用該規定予以處罰追訴，仍應適用修正
      後毒品危害防制條例第20條第1項規定辦理（最高法院109
      年度台上大字第3536號提案裁定之肯定說見解及撤銷提案
      裁定之理由參照）。是以，行為人雖經檢察官為附命緩起
      訴，若未完成戒癮治療，即難與已接受觀察、勒戒或強制
      戒治執行完畢之處遇等同視之（最高法院109年度台非字
      第76、77號判決意旨參照），無從起算該3年期間。
　  ㈡又修正後毒品危害防制條例第24條已於110年5月1日施行，
      該條第2項將法律效果由「檢察官應依法追訴」修正為「
      檢察官應繼續偵查或起訴」，對於撤銷附命緩起訴後之偵
      查作為亦已修正為「前項緩起訴處分，經撤銷者，檢察官
      應繼續偵查或起訴」，而非如修正前「前項緩起訴處分，
      經撤銷者，檢察官應依法追訴」，顯見立法者已有意區分
      機構外之處遇措施（附命緩起訴之戒癮治療）與機構內之
      處遇方式（觀察、勒戒、強制戒治），且認兩者並非互斥
      之選擇途徑，而是授權執法者依照個案之具體狀況擇其一
      或接續適用，除檢察官適用刑事訴訟法所定之追訴程序外
      ，尚包括前揭毒品危害防制條例第20條第1項所定之觀察
      、勒戒程序，否則即無法貫徹其修法目的。
    ㈢修正後毒品危害防制條例第20條第3項及第23條第2項，雖
      僅將原條文之再犯期間由「5年」改為「3年」，惟鑑於將
      施用毒品者監禁於監獄內，僅能短期間防止其接觸毒品，
      因慣用毒品產生之「心癮」根本無法根除，本次修正後對
      於施用毒品者之思維，自應與時俱進，擺脫以往側重於「
      犯人」身分之處罰，著重其為「病患」之特質，並以「治
      療」疾病為出發點，重新評價前揭所謂「3年後再犯」之
      意義，對於毒品危害防制條例第20條第3項及第23條第2項
      所謂「3年後（內）再犯」，自應跳脫以往窠臼，以「3年
      」為期，建立「定期治療」之模式。該規定所謂「3年後
      再犯」，只要本次再犯（不論修正施行前、後）距最近1
      次觀察、勒戒或強制戒治執行完畢釋放，已逾3年者，即
      該當之，不因其間有無犯第10條之罪經起訴、判刑或執行
      而受影響。換言之，被告是否因再犯施用毒品罪而經起訴
      、判刑或執行，均不影響法院再令觀察、勒戒之認定。則
      舉重以明輕，被告縱曾經檢察官為「附命緩起訴」處分，
      若未完成戒癮治療，依理亦不影響法院再令觀察、勒戒之
      認定。毒品危害防制條例於97年4月30日修法時新增第24
      條「附命緩起訴」處分制度，希望藉由機構外之完整醫療
      體系，提供毒癮戒治者合法妥適之治療，再以事後密集之
      監控措施防止施用毒品者再犯，而確立「附命緩起訴」處
      分及「觀察、勒戒或強制戒治」雙軌治療模式。立法者有
      意在「附命緩起訴」處分程序，對施用第一、二級毒品者
      ，採更寬容之態度。是就與「觀察、勒戒或強制戒治」有
      關之「3年後再犯」所持見解，該軌治療模式既已跳脫既
      往窠臼，重新評價所謂「3年後再犯」之意義，而採對被
      告寬厚之解釋方法，與此同時，對於另一軌即「附命緩起
      訴」處分，亦宜採相同態度，方不致對於適用「觀察、勒
      戒或強制戒治」之被告採寬厚之見解，然對於適用「附命
      緩起訴」處分之被告，採嚴苛之解釋，認被告即使未完成
      戒癮治療，事實上仍等同已接受「觀察、勒戒」之處遇，
      以致解釋嚴苛不一，厚此薄彼，使適用不同程序之被告，
      遭受不同對待，當非所宜，且如此解釋，亦與立法原意背
      道而馳。
　　㈣又「附命緩起訴」戒癮治療之執行，係以社區醫療（機構
      外醫療體系）處遇替代監禁式治療，使施用毒品者得繼續
      正常家庭及社會生活，尚非集中於勒戒處所，受監所矯正
      、管理，仍難脫其「收容」或「處罰」外觀者，所可比擬
      ，於機構外之戒癮治療難達其成效時，再施以機構內之強
      制處遇，亦屬循序漸進之合理矯正方式。因此「附命緩起
      訴」之被告縱使完成「戒癮治療」，難認得與觀察、勒戒
      或強制戒治「已執行完畢」之情形等同視之。倘其施用毒
      品犯行距最近1次「觀察、勒戒或強制戒治」執行完畢釋
      放後已逾3年，縱係於完成戒癮治療3年內再犯，仍應依修
      正後同條例第20條第1項、第2項規定進行「觀察、勒戒或
      強制戒治」程序，不得逕行起訴（最高法院110年度台上
      字第2096號判決意旨參照）。　　
    ㈤綜上所述，檢察官上開所引之先前見解，在當時時空背景
      ，雖有其立論基礎，但前揭修正後毒品危害防制條例第20
      條第3項所謂「3年後再犯」，既已重新評價而有所更易，
      且修正後現已施行之毒品危害防制條例第24條規定，亦配
      合上開修法意旨修正先前依法訴追之規定，若再援用先前
      見解，顯然會對雙軌處遇衍生嚴苛不一情事，並不合時宜
      。因此，原先認「附命緩起訴」處分之被告未能履行所定
      條件，經檢察官撤銷緩起訴處分，事實上已接受等同「觀
      察、勒戒」處遇，竟未能履行該條件，自應於撤銷緩起訴
      處分後，依法起訴之見解，確有改採否定說之必要（最高
      法院110年度台非字第98號判決意旨參照）。是檢察官援
      引上開修正前條文與實務見解，在本次毒品危害防制條例
      修正施行後，應認已失所據，難以憑採。被告雖有如前述
      附命戒癮治療之緩起訴處分情況，然其緩起訴經撤銷，已
      回復未為緩起訴處分前之狀態，被告是於97年間，因施用
      毒品案件，經法院裁定送觀察勒戒，於97年11月21日執行
      完畢釋放，由檢察官為不起訴處分確定，其後即無執行觀
      察勒戒或強制戒治等程序，有本院被告前案紀錄表可按。
      是本件被告被訴於109年1月1日施用第二級毒品行為，距
      離其上開執行觀察、勒戒處分完畢顯已逾3年，而毒品危
      害防制條例第24條第2項於110年5月1日施行，明定緩起訴
      處分經撤銷，檢察官應「繼續偵查或起訴」，有別於修正
      前之「依法追訴」，檢察官仍得依雙軌制裁量選擇機構內
      聲請法院裁定觀察、勒戒，或機構外之附戒癮治療緩起訴
      處分，本件檢察官顯然未及審酌適用上開規定即逕予起訴
      ，法院無從替代檢察官為上開合義務性之裁量處遇，則原
      審認此部分起訴程序違背規定，為公訴不受理之判決，並
      無不合。　
四、就原判決認定被告犯販賣第二級毒品未遂罪部分，被告提起
    上訴意旨略以：被告有提供通聯紀錄給警方供出上游，被告
    自始坦承不諱，且販賣之重量非鉅，金額僅新臺幣1萬元，
    與大量販賣之毒梟而言，屬情輕法重，被告有未成年子女要
    扶養，應有刑法第59規定之適用等為由，指謫原判決不當。
    然查，毒品危害防制條例第17條第1項規定：「犯第4條至第
    8條、第10條或第11條之罪，供出毒品來源，因而查獲其他
    正犯或共犯者，減輕或免除其刑。」所謂「毒品來源」，係
    指本案犯行之毒品從何而來之情形，必以上訴人所稱其本案
    所販賣之毒品來源與嗣後查獲之其他正犯或共犯間具有關聯
    性，而屬於前後手、上下游之有相當之因果關係者而言。且
    為避免供出者為圖減輕或免除刑責，故意虛構其他正犯或共
    犯之犯罪事證，所供或因明顯不合情理，或因僅有單一指述
    、別無佐證，致該被供出之其他正犯或共犯嗣後獲不起訴處
    分確定者，即無前揭減免刑責寬典之適用。蓋若對供出者所
    為供述漫無限制，縱嗣經不起訴處分確定，仍認有上開寬典
    之適用，非但無益於毒品斷絕、防止重大危害社會治安之立
    法目的，更助長栽贓誣陷之風氣，耗費有限之司法資源，並
    使無辜者有遭受不白之冤之虞，當非立法之本意。故該規定
    所稱「供出毒品來源，因而查獲其他正犯或共犯者」，係指
    犯罪行為人供出毒品來源之對向性正犯，或與其具有共同正
    犯、共犯（教唆犯、幫助犯）關係之毒品由來之人的相關資
    料，使調查或偵查犯罪之公務員得據以對之發動調查或偵查
    程序，並因而確實查獲其人及其犯行，始足當之。亦即上訴
    人所供述其所販賣之本案毒品來源，必以嗣後經偵查機關依
    其供述而確實查獲其他正犯或共犯，且二者間具有因果關係
    及關聯性，始符合該項減免刑責之規定，倘未因供出毒品來
    源而確實查獲其他正犯或共犯者，祇得執為犯罪行為人犯罪
    後態度之量刑審酌事項（最高法院刑事判決109年度台上字
    第5536號）。本件原判決經審酌卷內相關資料，業於理由中
    敘明：被告於警詢時稱其係向綽號「小嵐」、「李小嵐」購
    入本案遭查扣之毒品，而員警依據被告之供述循線查獲「楊
    ○蘭」，並就楊○蘭所涉販賣第二級毒品甲基安非他命犯行報
    告臺灣桃園地方檢察署檢察官偵辦，該署檢察官嗣認楊○蘭
    所涉販賣第二級毒品甲基安非他命與被告之犯罪嫌疑不足，
    以109年度偵字第8792號為不起訴處分，有桃園市政府警察
    局中壢分局109年9月15日中警分刑字第1090052047號函及警
    員王孟彥出具之職務報告、楊○蘭之臺灣高等法院被告前案
    紀錄表、該不起訴處分書可按，足證檢察官並未因被告之供
    述而查獲本案毒品之來源等語（見原判決第7頁），是原審
    認本件無從依毒品危害防制條例第17條第1項規定減輕其刑
    ，按上說明，於法並無不合。按刑法第59條之規定，係裁判
    上之酌減，乃法院於職權範圍內得為酌定之事項，除其裁量
    權之行使，明顯違反比例原則外，不得任意指為違法。查，
    就被告所犯販賣第二級毒品未遂罪，原審已說明依上開規定
    遞減輕其刑後，所得判處之最低刑度，與被告犯行已屬相當
    ，核與刑法第59條所稱犯罪之情狀顯可憫恕，認科以最低刑
    度猶嫌過重之要件不符，自無從再依刑法第59條規定酌減其
    刑等語（見原判決第8頁）。是原審業已說明其裁量審酌之
    依據，並無明顯違反比例原則之恣意情事，按上說明，亦難
    遽指有何違法，至於被告上開所指各情，僅可為法定刑內審
    酌量刑之標準，並非客觀上顯可憫恕之事由，自不能據為酌
    量減輕其刑之理由。原審在整體考量後，業已認定被告犯罪
    後態度良好（見原判決第8頁），且以本件被告所犯修正前
    毒品危害防制條例第4條第6項、第2項之販賣第二級毒品未
    遂罪，原審裁量後，未依累犯規定加重其刑，依刑法第25條
    第2項未遂犯以及修正前毒品危害防制條例第17條第2項偵查
    及審判中自白等規定，遞減輕其刑後，法定最低本刑為有期
    徒刑1年9月，原審量處有期徒刑1年10月，顯然已為有利於
    被告之從寬裁量，是不能僅執被告上開供出他人之行為，原
    審理由中未納為量刑審酌之單一事由，遽指原審整體之裁量
    判斷有何過重不當之處。
五、綜上所述，檢察官及被告所指上開各情，均不足以動搖原判
    決認定之結果，是本件上訴為無理由，應予駁回　　
據上論斷，應依刑事訴訟法第373條、第368條，判決如主文。
本案經檢察官楊挺宏提起公訴，檢察官高玉奇提起上訴，檢察官
許祥珍到庭執行職務。
中　　華　　民　　國　　110 　年　　8 　　月　　4 　　日
                  刑事第十四庭  審判長法　官 黃斯偉  
                                      法　官 黎惠萍
                                      法　官 許泰誠　
   
以上正本證明與原本無異。
如不服本判決販賣第二級毒品未遂部分，應於收受送達後20日內
向本院提出上訴書狀，其未敘述上訴之理由者並得於提起上訴後
20日內向本院補提理由書（均須按他造當事人之人數附繕本）「
切勿逕送上級法院」。
其餘部分不得上訴。
　　　　　　　　　　　　　　　　　　　書記官 朱子勻　　
中　　華　　民　　國　　110 　年　　8 　　月　　5 　　日
附錄：本案論罪科刑法條全文
修正前毒品危害防制條例第4條
製造、運輸、販賣第一級毒品者，處死刑或無期徒刑；處無期徒
刑者，得併科新臺幣二千萬元以下罰金。
製造、運輸、販賣第二級毒品者，處無期徒刑或七年以上有期徒
刑，得併科新臺幣一千萬元以下罰金。
製造、運輸、販賣第三級毒品者，處七年以上有期徒刑，得併科
新臺幣七百萬元以下罰金。
製造、運輸、販賣第四級毒品者，處五年以上十二年以下有期徒
刑，得併科新臺幣三百萬元以下罰金。
製造、運輸、販賣專供製造或施用毒品之器具者，處一年以上七
年以下有期徒刑，得併科新臺幣一百萬元以下罰金。
前五項之未遂犯罰之。

附件：
臺灣桃園地方法院刑事判決
                                      109年度訴字第341號
公　訴　人　臺灣桃園地方檢察署檢察官 
被　　　告　甲○○　男　（民國00年0月0日生）
                    身分證統一編號：Z000000000號
                    住○○市○○區○○街00巷00弄00號
                    （另案於法務部○○○○○○○執行中）
指定辯護人　本院公設辯護人廖彥傑
上列被告因毒品危害防制條例案件，經檢察官提起公訴（109 年
度偵字第3092號、109 年度毒偵字第561 號），本院判決如下：
    主  文
甲○○犯販賣第二級毒品未遂罪，處有期徒刑壹年拾月。
扣案如附表所示之物均沒收銷燬；扣案之行動電話壹支（含門號
0000000000號SIM 卡壹張）沒收。
其餘被訴施用第二級毒品部分，公訴不受理。
    事  實
一、甲○○先於不詳時間、地點以新臺幣（下同）2 萬元之價格向
    真實姓名年籍不詳之人購入8 公克之第二級毒品甲基安非他
    命供己施用後（所涉施用第二級毒品部分，由本院為不受理
    判決，詳後述），就施用所餘部分，萌生販賣第二級毒品以
    營利之犯意，遂以其所持用門號0000000000號行動電話連結
    網際網路後，以暱稱「入珠仔! 桃園」使用網路通訊軟體「
    BAND」，於民國108 年12月26日深夜2 時19分許，登入「歡
    迎想執想聊天的女生」群組，並於該群組刊登「桃園誰要飲
    料」隱含可提供毒品之訊息，嗣為以暱稱「平凡」進入該群
    組巡邏之桃園市政府警察局中壢分局（下稱中壢分局）警員
    王孟彥所發現，並疑其有毒品犯罪之情，旋自108 年12月27
    日深夜0 時42分起，經由該通訊軟體而與甲○○聯繫，探知甲
    ○○確有販賣毒品後，即佯裝要向其購買毒品，雙方並議定以
    1 萬元之價額交易甲基安非他命6 公克，而於109 年1 月1 
    日中午12時後在桃園市○○區○○路0 段000 號交易，嗣中壢分
    局員警赴前揭約定地點守候，甲○○則依約定攜帶如附表所示
    之甲基安非他命6 包，並先藏置於桃園市○○區○○路0 段000 
    號夾娃娃機取物口。於109 年1 月1 日下午1 時50分許，喬
    裝警員王孟彥前來與甲○○交易甲基安非他命，甲○○告知警員
    王孟彥前揭藏放甲基安非他命之位置及收取1 萬元價金後，
    警員隨即表明其身分當場逮捕而未遂，並扣得前開甲基安非
    他命6 包及甲○○所持用，並以之聯繫交易毒品事宜之上開行
    動電話1 支（含門號0000000000號SI M卡1 張），而查悉上
    情。
二、案經桃園市政府警察局中壢分局報告臺灣桃園地方檢察署檢
    察官偵查起訴。
    理  由
甲、有罪部分
壹、程序部分按除法律另有規定外，實施刑事訴訟程序之公務員
    因違背法定程序取得之證據，其有無證據能力之認定，應審
    酌人權保障及公共利益之均衡維護；又被告以外之人於審判
    外之陳述，雖不符合同法第159 條之1 至第159 條之4 之規
    定，但經當事人於審判程序同意作為證據，法院審酌該言詞
    陳述或書面陳述作成時之情況，認為適當者，亦得為證據；
    當事人、代理人或辯護人於法院調查證據時，知有第159 條
    第1 項不得為證據之情形，而未於言詞辯論終結前聲明異議
    者，視為有前項之同意，刑事訴訟法第158 條之4 、第159 
    條之5 分別定有明文。本判決下列所引用之警員職務報告，
    被告甲○○不爭執、辯護人則同意該證據之證據能力（見本院
    訴字卷一第109 、110 頁），且當事人、辯護人均未於本院
    言詞辯論終結前聲明異議（本院訴字卷二第57至66頁），本
    院審酌此等證據資料取得及製作時之情況，尚無違法不當及
    證明力明顯過低之瑕疵，以之作為證據應屬適當；另本判決
    後述所引之各項非供述證據，無證據證明係實施刑事訴訟程
    序之公務員以不法方式所取得，且亦無證據證明係非真實，
    復均與本件待證事實具有關聯性，是依刑事訴訟法第158 條
    之4 之反面解釋，當有證據能力；又前開供述與非供述證據
    復經本院於審理期日中合法調查，自均得為本案證據使用。
貳、實體部分
一、上揭犯罪事實，迭據被告於警詢、偵查、本院準備、審理程
    序均坦承不諱（見偵字卷第9 至14、77至79、本院訴字卷一
    第105 至112 頁、本院訴字卷二第55至66頁），核與證人即
    承辦警員王孟彥出具職務報告證述查獲經過相符（見偵字卷
    第31、32頁），並有桃園市政府警察局中壢分局扣押筆錄、
    扣押物品目錄表、桃園市政府警察局中壢分局真實姓名與尿
    液、毒品編號對照表、中壢分局興國派出所照片黏貼紀錄表
    〈手機截圖照片〉、桃園市政府警察局中壢分局查獲施用（持
    有）毒品案件經過情形紀錄表、檢體編號DE000-0000號台灣
    檢驗科技股份有限公司濫用藥物實驗室（台北）濫用藥物檢
    驗報告各1 份在卷可稽（見偵字卷第23至27、33、37至47、
    49至57頁、毒偵字卷第37、119 頁），且有如附表所示之物
    扣案可憑，而附表所示之透明結晶6 包，經送鑑驗由鑑驗機
    關隨機抽取其中編號5 檢出含第二級毒品甲基安非他命成分
    ，此有前揭濫用藥物檢驗報告可憑（見毒偵字卷第119 頁）
    ，審酌附表所示物品外觀類似皆為透明結晶狀，有前開物品
    照片附卷可查（見偵字卷第39至45頁），且被告供承來源均
    從同一真實姓名年籍不詳之人取得（見偵字卷第12頁），堪
    認附表所示之物之成分應皆相同即均含有第二級毒品甲基安
    非他命成分無疑，又一般民眾均知政府一向對毒品之查禁森
    嚴，且重罰不予寬貸，衡情倘非有利可圖，絕無平白甘冒被
    嚴查重罰高度風險之理，且被告亦自承：伊以1 萬2,000元
    購得8 克之甲基安非他命（每公克約1,500 元），以1 萬元
    價格賣給喬裝警員6 包共5 克多（每公克約1,666 元），大
    約可賺2,000 元等語（見偵字卷第12、78頁），自堪認被告
    本案與喬裝警員所為之交易，係出於營利之意圖甚明，依上
    說明，足認被告上揭任意性自白與事實相符，堪以採信。綜
    上所述，本案事證明確，被告犯行堪以認定，應依法論罪科
    刑。
二、論罪科刑：
  ㈠新舊法按行為後法律有變更者，適用行為時之法律；但行為
    後之法律有利於行為人者，適用最有利於行為人之法律，刑
    法第2條第1 項定有明文。查被告為販賣毒品行為後，毒品
    危害防制條例第4 條第2 項及第17條第2 項業於109 年1 月
    15日修正公布，並於同年7 月15日施行，茲就適用毒品危害
    防制條例法條新舊法比較之情形分論如下：
  ⒈修正前第4 條第2 項規定「製造、運輸、販賣第二級毒品者
    ，處無期徒刑或七年以上有期徒刑，得併科新臺幣一千萬元
    以下罰金。」，修正後則規定「製造、運輸、販賣第二級毒
    品者，處無期徒刑或十年以上有期徒刑，得併科新臺幣一千
    五百萬元以下罰金。」，修正後毒品危害防制條例第4 條第
    2 項之有期徒刑與罰金刑部分提高，經比較新、舊法，修正
    後毒品危害防制條例第4 條第2 項並無較有利於被告之情形
    。
  ⒉修正前毒品危害防制條例第17條第2 項規定：「犯第4 條至
    第8 條之罪於偵查及審判中均自白者，減輕其刑。」修正後
    之規定為：「犯第4 條至第8 條之罪於偵查及『歷次』審判中
    均自白者，減輕其刑。」，修正前之規定並不以被告於歷次
    審判中均自白為必要，修正後則需偵查及歷次審判中均自白
    始得減輕其刑，經比較新、舊法，修正後之規定並未較有利
    於被告。
  ⒊準此，經新舊法比較結果，均以修正前之規定有利被告，故
    依刑法第2 條第1 項前段規定，就被告本案販賣行為，應整
    體適用行為時之法律即修正前毒品危害防制條例第4 條第2
    項及第17條第2 項之規定論處。
  ㈡按「誘捕偵查」在實務運作上一般區分為2 種類型，即「創
    造犯意型之誘捕偵查」與「提供機會型之誘捕偵查」；前者
    ，亦稱「陷害教唆」，指該行為人原不具犯罪之故意，純因
    司法警察之設計教唆，始萌生犯意，進而實施犯罪構成要件
    之行為者；「陷害教唆」係司法警察以引誘或教唆犯罪之不
    正當手段，使原無犯罪故意之人因而萌生犯意而實施犯罪行
    為，再進而蒐集其犯罪之證據而予以逮捕偵辦；縱其目的係
    在於查緝犯罪，但其手段顯然違反憲法對於基本人權之保障
    ，且已逾越偵查犯罪之必要程度，對於公共利益之維護並無
    意義，向為法所不許。後者，係指行為人原本即有犯罪之意
    思，偵查人員僅係提供機會讓其犯罪，於其犯罪時予以逮捕
    而言，亦稱為「釣魚偵查」，因行為人本即有犯罪之故意，
    雖與該行為人交涉之偵查機關所屬人員或其合作者，實際上
    並無使犯罪完成之真意，但該行為人應成立未遂犯（最高法
    院109 年台上字第4220號判決意旨參照）。查被告供稱：伊
    壓力太大才想吸食毒品，因為身上沒有錢，就想販售剩下的
    毒品賺點錢等語（見偵字卷第13頁），可知被告為供己施用
    而購入扣案之第二級毒品甲基安非他命，復為賺取金錢而起
    意販售未及施用之毒品，是被告原已有販賣毒品之意思，本
    案查緝警員僅係以引誘之方式使被告暴露犯罪事證，乃機會
    提供型之合法誘捕行為，與犯意誘發型之陷害教唆有別，又
    被告已著手兜售第二級毒品甲基安非他命，僅因喬裝警員實
    際並無購買毒品之真意，故事實上無法完成本案毒品交易而
    未遂。是核被告所為，係犯修正前毒品危害防制條例第4 條
    第6 項、第2 項之販賣第二級毒品未遂罪。被告意圖販賣而
    持有第二級毒品之低度行為，為其販賣未遂之高度行為所吸
    收，不另論罪。
  ㈢刑之加重減輕
  ⒈被告前因偽造文書等案件，經本院以103 年度審訴字第1396
    號判決處有期徒刑1 年8 月、1 年6 月，應執行有期徒刑2
    年8 月，上訴後，經臺灣高等法院以104 年度上訴字第37號
    判決駁回上訴，再上訴後，仍經最高法院以104 年度台上字
    第1435號判決駁回上訴確定，嗣入監執行，於106 年4 月28
    日縮短刑期假釋出監併付保護管束，於107 年1 月17日保護
    管束期滿，假釋未經撤銷，其未執行之刑以已執行論等情，
    有臺灣高等法院被告前案紀錄表在卷足憑，其於受徒刑之執
    行完畢後，5 年以內故意再犯本案有期徒刑以上之罪，固合
    於刑法第47條第1 項累犯之規定，惟依司法院釋字第775 號
    解釋之意旨，被告本案所犯販賣第二級毒品未遂與前案所犯
    偽造文書罪，犯罪類型、侵害法益均不相同，是被告非未能
    記取教訓而再犯相同罪質之罪，且本案與前案並無關聯，又
    係在前案執行完畢後經過約2 年之時間再犯，公訴意旨復未
    敘明可據以認定被告本案犯行有特別惡性及對刑罰反應力薄
    弱之具體事由，是以尚不得遽認被告具有特別惡性或對於刑
    罰之反應力薄弱，而有延長矯正期間之必要，爰不予加重其
    刑，並依裁判書類簡化原則，於主文欄不諭知累犯。
  ⒉被告雖已著手販賣第二級毒品之行為，惟因喬裝購毒者之警
    員自始不具購毒真意而無法完成交易，屬未遂犯，應依刑法
    第25條第2 項之規定，按既遂犯之刑減輕之。
  ⒊按修正前毒品危害防制條例第17條第2 項規定：「犯第4 條
    至第8 條之罪於偵查及審判中均自白者，減輕其刑。」立法
    理由係為使製造、販賣或運輸毒品案件之刑事訴訟程序儘早
    確定，並鼓勵被告自白認罪，以開啟其自新之路，爰對於偵
    查及審判中均自白者，採行寬厚之刑事政策，予以減輕其刑
    之。查被告於偵查及本院審理中，對本案販賣第二級毒品未
    遂犯行均自白不諱，已如前述，爰依修正前毒品危害防制條
    例第17條第2 項規定，減輕其刑，並與前開減刑事由，依刑
    法第70條規定遞減之。
  ⒋至被告與辯護人雖辯稱：被告有供出其本案所販賣甲基安非
    他命之來源，有毒品危害防制條例第17條第1 項規定之適用
    云云。惟按毒品危害防制條例第17條第1 項規定：「犯第4
    條至第8 條、第10條或第11條之罪，供出毒品來源，因而查
    獲其他正犯或共犯者，減輕或免除其刑。」所謂「毒品來源
    」，係指本案犯行之毒品從何而來之情形，必以供出者所稱
    其本案所販賣之毒品來源與嗣後查獲之其他正犯或共犯間具
    有關聯性，而屬於前後手、上下游之有相當之因果關係者而
    言。且為避免供出者為圖減輕或免除刑責，故意虛構其他正
    犯或共犯之犯罪事證，所供或因明顯不合情理，或因僅有單
    一指述、別無佐證，致該被供出之其他正犯或共犯嗣後獲不
    起訴處分確定者，即無前揭減免刑責寬典之適用。蓋若對供
    出者所為供述漫無限制，縱嗣經不起訴處分確定，仍認有上
    開寬典之適用，非但無益於毒品斷絕、防止重大危害社會治
    安之立法目的，更助長栽贓誣陷之風氣，耗費有限之司法資
    源，並使無辜者有遭受不白之冤之虞，當非立法之本意。故
    該規定所稱「供出毒品來源，因而查獲其他正犯或共犯者」
    ，係指犯罪行為人供出毒品來源之對向性正犯，或與其具有
    共同正犯、共犯（教唆犯、幫助犯）關係之毒品由來之人的
    相關資料，使調查或偵查犯罪之公務員得據以對之發動調查
    或偵查程序，並因而確實查獲其人及其犯行，始足當之。亦
    即供出者所供述其所販賣之本案毒品來源，必以嗣後經偵查
    機關依其供述而確實查獲其他正犯或共犯，且二者間具有因
    果關係及關聯性，始符合該項減免刑責之規定，倘未因供出
    毒品來源而確實查獲其他正犯或共犯者，祇得執為犯罪行為
    人犯罪後態度之量刑審酌事項（最高法院109 年度台上字第
    5536號判決意旨參照）。查被告於警詢時稱其係向綽號「小
    嵐」、「李小嵐」購入本案遭查扣之毒品（見偵字卷第12頁
    ），而員警依據被告之供述循線查獲「楊○蘭」，並就楊○蘭
    所涉販賣第二級毒品甲基安非他命犯行報告臺灣桃園地方檢
    察署檢察官偵辦等情，並有桃園市政府警察局中壢分局109 
    年9 月15日中警分刑字第1090052047號函及警員王孟彥出具
    之職務報告1 份在卷可查（見本院訴字卷二第7 、9 頁），
    然該署檢察官嗣認楊○蘭所涉販賣第二級毒品甲基安非他命
    與被告之犯罪嫌疑不足，而以109 年度偵字第8792號為不起
    訴處分，有楊○蘭之臺灣高等法院被告前案紀錄表、該不起
    訴處分書在卷可考（見本院訴字卷二第11至21、33至35頁）
    ，足證檢察官並未因被告之供述而查獲本案毒品之來源，揆
    諸前開說明，自無從依毒品危害防制條例第17條第1 項規定
    減輕其刑，被告、辯護人上開所辯，自非可採。
  ⒌辯護人再為被告辯稱：被告所販賣之第二級毒品甲基安非他
    命之數量非多，應有情輕法重之情等語，而請求依刑法第59
    條規定酌減被告之刑。惟按刑法第59條規定之酌量減輕其刑
    ，必須犯罪另有特殊之原因與環境，在客觀上足以引起一般
    同情，認為即使予以宣告法定最低度刑，猶嫌過重者，始有
    其適用。此所謂法定最低度刑，固包括法定最低本刑；惟遇
    有其他法定減輕之事由者，則應係指適用其他法定減輕事由
    減輕其刑後之最低度刑而言。倘被告別有法定減輕事由者，
    應先適用法定減輕事由減輕其刑後，猶認其犯罪之情狀顯可
    憫恕，即使科以該減輕後之最低度刑仍嫌過重者，始得適用
    刑法第59條規定酌量減輕其刑（最高法院102 年度台上字第
    2503號判決意旨參照）。查毒品直接戕害施用者之身心健康
    ，並危害社會治安甚鉅，是政府嚴予查禁販賣毒品行為，然
    被告仍僅為牟取個人利益，無視法令禁制，率為販賣第二級
    毒品犯行，犯罪情節非輕，又被告經依上開規定遞減其刑後
    ，其刑度相較原本之法定刑，已減輕甚多，客觀上已再無量
    處最低度刑猶嫌過重而情堪憫恕之情形，依前揭說明，自不
    得再依刑法第59條規定酌減其刑。是辯護人上開主張，亦無
    理由。
  ㈣爰以行為人之責任為基礎，審酌政府對於毒品之危害性廣為
    宣導，對於毒品之危害及販賣毒品之違法性，被告應有明確
    之認識，而被告不思循以正途賺取財物，竟無視政府嚴厲查
    緝毒品禁令，企圖藉由販賣毒品獲取價差利益，而為本案販
    賣第二級毒品甲基安非他命犯行，所為造成毒品擴散流通風
    險，並對於社會秩序造成潛在危險，殊無可取，應予非難；
    並參以被告本案販賣毒品之次數僅1 次，數量及金額均非多
    ，且未完成交易行為即遭警員查獲，危害程度相對較輕；復
    考量被告於偵查及本院審理時始終坦承犯行，犯罪後態度良
    好；兼衡被告之素行與其自陳國中畢業之教育程度、業工、
    家庭經濟狀況勉持（見偵字卷第9 頁）等一切情狀，量處如
    主文所示之刑。
三、沒收：
  ⒈按查獲之第一級、第二級毒品及專供製造或施用第一級、第
    二級毒品之器具，不問屬於犯罪行為人與否，均沒收銷燬之
    ，毒品危害防制條例第18條第1 項前段定有明文。查扣案如
    附表所示之透明結晶6 包，均含第二級毒品甲基安非他命成
    分，已說明如前，爰均依毒品危害防制條例第18條第1 項前
    段規定宣告沒收。又裝置上開毒品之包裝袋，均沾附有毒品
    殘渣，依現行技術客觀難以完全析離，且無析離之實益與必
    要，是應整體視為毒品，併予諭知沒收。至因鑑驗用罄之毒
    品，既已滅失，自無庸宣告沒收，附此敘明。
  ⒉按犯毒品危害防制條例第4 條至第9 條、第12條、第13條或
    第14條第1 項、第2 項之罪者，其供犯罪所用之物，不問屬
    於犯罪行為人與否，均沒收之；又供犯罪所用、犯罪預備之
    物或犯罪所生之物，屬於犯罪行為人者，得沒收之，但有特
    別規定者，依其規定，毒品危害防制條例第19條第1 項、刑
    法第38條第2 項分別定有明文。準此，毒品危害防制條例第
    19條第1 項即屬刑法第38條第2 項但書所為之特別規定，而
    應優先適用，且依其規定，犯毒品危害防制條例所列舉之上
    開各罪，其供犯罪所用之物，係不問屬於犯罪行為人與否，
    即不以屬於犯罪行為人所有者為限，均應強制沒收，以遏止
    相關犯罪之發生（最高法院108 年度台上字第2266號判決意
    旨參照）。扣案行動電話1 支（含門號0000000000號SIM 卡
    1 張）為被告用以遂行本案犯行所用之物，業經被告供承明
    確（見本院訴字卷二第64頁），爰依毒品危害防制條例第19
    條第1 項宣告沒收之。
乙、公訴不受理部分
一、公訴意旨略以：被告前因施用毒品案件，經臺灣桃園地方檢
    察署檢察官以107 年度毒偵字第6965號為附命戒癮治療之緩
    起訴處分，於108 年2 月11日確定，緩起訴期間自108 年2
    月11日起至109 年8 月10日止。詎被告猶不知悔改，基於施
    用第二級毒品之犯意，於109 年1 月1 日中午12時許，在桃
    園市○○區○○街00巷00弄00號，以甲基安非他命置入玻璃球內
    燒烤，再吸食煙霧方式，施用第二級毒品甲基安非他命1 次
    ，因認被告此部分所為，涉犯毒品危害防制條例第10條第2 
    項之施用第二級毒品罪嫌等語。
二、按刑事訴訟法第303 條第1 款規定，案件有起訴之程序違背
    規定之情形者，應諭知不受理之判決。此所稱之起訴之程序
    違背規定，係指檢察官提起公訴之訴訟行為於程序上有違法
    律之規定而言。而提起公訴之訴訟行為是否於程序上有違法
    律規定，原則上，固是以起訴時所存在之事項及法律規定為
    判斷，惟檢察官起訴後始發生之情事變更事由，致法院不能
    為實體審理及判決亦屬「起訴之程序違背規定」。次按毒品
    危害防制條例於109 年1 月15日修正公布第20條、第23條等
    條文，並增定第35條之1 ，自同年7 月15日施行生效。修正
    後毒品危害防制條例第20條第3 項規定：「依前項規定為觀
    察、勒戒或強制戒治執行完畢釋放後，3 年後再犯第10條之
    罪者，適用前2 項之規定」。同條例第23條第2 項規定：「
    觀察、勒戒或強制戒治執行完畢釋放後，3 年內再犯第10條
    之罪者，檢察官或少年法院（地方法院少年法庭）應依法追
    訴或裁定交付審理」。上開新修正規定，將施用第一級、第
    二級毒品再犯之追訴標準，由觀察、勒戒或強制戒治執行完
    畢釋放後5 年內改為3 年內。另觀諸毒品危害防制條例第20
    條第3 項修正理由及同條例第35條之1 第1 、2 款規定本條
    例修正施行前犯施用第一、二級毒品罪之案件，於修正施行
    後過渡期間之處理方式，明定偵查或審判中之案件均應依修
    正後相關規定而為判斷。再按修正後毒品危害防制條例第20
    條第3 項所謂「3 年後再犯」，只要本次再犯（不論修正施
    行前、後）距最近1 次觀察、勒戒或強制戒治執行完畢釋放
    ，已逾3 年者，即該當而應再令觀察勒戒，不因其間是否另
    犯第10條之罪經起訴、判刑或執行而受影響，俾落實此次寬
    厚刑事政策之變革（最高法院109 年度台上大字第3826號裁
    定意旨參照）。而毒品危害防制條例本次修正，對於施用毒
    品者強調「治療勝於處罰」、「醫療先於司法」之刑事政策
    ，修正毒品危害防制條例第24條之命附條件緩起訴處遇，即
    考慮施用毒品者之成癮性、施用動機或生活環境各有不同，
    除以往之「觀察、勒戒或強制戒治」及「附命完成戒癮治療
    緩起訴」雙軌制處遇外，更賦與檢察官得依個案情形，以刑
    事訴訟法第253 條之2 第1 項第4 至6 款或第8 款規定，給
    予施用毒品者義務勞務、繳納處分金、心理輔導、法治教育
    或其他預防再犯措施為附條件之緩起訴處分，俾使其經由多
    元化之緩起訴處遇，有效並適當戒除毒癮而徹底擺脫毒品危
    害。至修正後之毒品危害防制條例第35條之1 第2 款固規定
    ：「審判中之案件，由法院或少年法院（地方法院少年法庭
    ）依修正後規定處理；依修正後規定應為不起訴處分或不付
    審理之裁定者，法院或少年法院（地方法院少年法庭）應為
    免刑之判決或不付審理之裁定。」另該條款立法說明亦謂：
    「若該等案件於修正施行前已繫屬於法院或少年法院（地方
    法院少年法庭）者，『為求程序之經濟，法院或少年法院（
    地方法院少年法庭）應依修正施行後之規定處理，即應依職
    權為觀察、勒戒或強制戒治之裁定』」等語，似欲透過立法
    說明由法院依職權裁定觀察、勒戒或強制戒治，以替代第20
    條第1 項、第2 項所定應由檢察官提出觀察、勒戒或強制戒
    治之聲請。惟法院於解釋、適用本次毒品危害防制條例上開
    修正條文時，允宜遵循醫療專業及刑事政策，保障施用毒品
    者為病患性犯人之健康權，兼顧保護社會安全及恪遵正當法
    律程序，確保法治國公平法院之具體實現。對於施用毒品者
    本次所犯如距最近1 次觀察、勒戒或強制戒治執行完畢釋放
    後，已逾3 年者，檢察官既得本於立法者所賦與之職權裁量
    是否聲請法院裁定觀察、勒戒或為命附條件（現行法僅能附
    命完成戒癮治療）緩起訴處分之多元化處遇，審酌該處遇非
    法院所得為之，係檢察官獨占之裁量權，若依前揭立法說明
    ，於檢察官未及審酌行使前揭裁量權前，即由法院依職權為
    觀察、勒戒，不啻剝奪被告可能受有附命完成戒癮治療之緩
    起訴處分等非拘束人身自由處分之可能性，於此情形，法院
    自不宜僭越檢察官職權，依前揭第35條之1 第2 款後段規定
    ，遽予認定有應為不起訴處分之情形，而逕依職權為觀察、
    勒戒或強制戒治之裁定。亦即，法院於檢察官之起訴程序因
    上開毒品危害防制條例修法而違背規定時，當不能「為求程
    序之經濟」而便宜行事，仍應嚴守程序上正義，尊重檢察官
    之裁量權，以保障施用毒品者能獲得妥適並完善治療或其他
    有利戒毒途徑處遇之機會，即應認起訴程序違背規定，且係
    無從補正（最高法院109 年度台上字第3826號判決意旨參照
    ）。
三、經查：
  ⒈被告本案被訴於109 年1 月1 日施用第二級毒品犯行，經臺
    灣桃園地方檢察署檢察官於109 年2 月14日偵查終結提起公
    訴，並於109 年3 月27日繫屬本院等情，有本案起訴書及該
    署桃檢東海109 偵3092字第1099022870號函上本院之收狀章
    戳在卷可稽（見本院訴字卷一第7 、11至14頁）。則被告雖
    於上開毒品危害防制條例修正前涉犯本案施用第二級毒品之
    犯行，惟本案既仍為審判中之案件，自應依修正增訂之毒品
    危害防制條例第35條之1 第2 款前段規定，由法院依據修正
    後之毒品危害防制條例規定處理。
  ⒉被告前因施用第二級毒品案件，經本院以97年度毒聲字第871
     號裁定送觀察、勒戒後，認無繼續施用毒品之傾向，於97
    年11月21日執行完畢釋放，嗣經臺灣桃園地方檢察署檢察官
    以97年度毒偵字第2440號為不起訴處分確定，此外，別無執
    行觀察、勒戒之紀錄，又因施用第二級毒品案件，經同檢察
    署檢察官以107 年度毒偵字第6965號為附命戒癮治療之緩起
    訴處分，惟因被告未履行緩起訴條件，即未完成戒癮治療，
    而遭該署檢察官以108 年度撤緩字第661 號撤銷該緩起訴處
    分確定，該次施用毒品行為並遭檢察官聲請簡易判決處刑，
    而經本院以109 年度壢簡字第163 號論罪科刑，有臺灣高等
    法院被告前案紀錄表、該撤銷緩起訴處分書各1 份在卷可查
    。
  ⒊是以，被告本案被訴施用第二級毒品之行為時間為109 年1月
    1 日中午12時許，距其最近一次觀察、勒戒執行完畢時間即
    97年11月21日顯已逾3 年，且不因其間是否另犯施用毒品罪
    經起訴、判刑或執行而有不同，而其雖曾經檢察官為附命完
    成戒癮治療之緩起訴處分，但究非「觀察、勒戒或強制戒治
    」，何況被告未完成該次戒癮治療致該緩起訴處分遭撤銷，
    亦無其他被告事實上已接受等同「觀察、勒戒或強制戒治」
    處遇之紀錄，是依上開說明，被告仍屬修正後毒品危害防制
    條例第20條第3 項所定觀察、勒戒或強制戒治執行完畢釋放
    後「3 年後再犯」之情形，自應依修正後之毒品危害防制條
    例第20條第1 項、現行之毒品危害防制條例第24條等規定，
    由檢察官基於一次性之整體規劃而重啟處遇程序，視被告個
    案情形，是否適合「觀察、勒戒或強制戒治」或給予「附命
    完成戒癮治療緩起訴處分」之機會，而非逕予起訴。另被告
    雖稱：希望施用毒品部分可以判刑，不希望觀察勒戒云云，
    然本案就被告施用毒品部分起訴違法之瑕疵，無從因被告之
    請求而治癒，是上開請求並非可採，併此敘明。
  ⒋準此，檢察官依修正前毒品危害防制條例規定提起公訴，起
    訴程序固未違背當時之規定，然因毒品危害防制條例嗣經前
    揭修正而生情事變更，已不得逕予刑事追訴，本院亦無從替
    代檢察官為前揭合義務性之裁量處遇，故應認被告被訴施用
    第二級毒品部分之起訴程序違背規定，且無從補正，此部分
    應諭知不受理判決。
據上論斷，應依刑事訴訟法第299 條第1 項前段、第303 條第1
款，修正前毒品危害防制條例第4 條第2 項、第6 項、第17條第
2 項，毒品危害防制條例第18條第1 項前段、第19條第1 項，刑
法第2 條第1 項前段、第11條、第25條第2 項，判決如主文。
本案經檢察官楊挺宏提起公訴，檢察官高玉奇到庭執行職務。
中　　華　　民　　國　 110　　年　　2 　　月　　25　　日
                  刑事第十三庭　審判長法　官　潘怡華
                                      法  官  王兆琳
                                      法  官  郭鍵融
以上正本證明與原本無異。
如不服本判決應於收受判決後20日內向本院提出上訴書狀，並應
敘述具體理由。其未敘述上訴理由者，應於上訴期間屆滿後20日
內向本院補提理由書(均須按他造當事人之人數附繕本)「切勿逕
送上級法院」。
                                      書記官　李佳玲
中　　華　　民　　國　 110　　年　　2 　　月　　26　　日
附錄論罪科刑法條：
修正前毒品危害防制條例第4條
製造、運輸、販賣第一級毒品者，處死刑或無期徒刑；處無期徒
刑者，得併科新臺幣 2 千萬元以下罰金。
製造、運輸、販賣第二級毒品者，處無期徒刑或7 年以上有期徒
刑，得併科新臺幣 1 千萬元以下罰金。
製造、運輸、販賣第三級毒品者，處7 年以上有期徒刑，得併科
新臺幣 7 百萬元以下罰金。
製造、運輸、販賣第四級毒品者，處5 年以上12年以下有期徒刑
，得併科新臺幣 3 百萬元以下罰金。
製造、運輸、販賣專供製造或施用毒品之器具者，處1 年以上7
年以下有期徒刑，得併科新臺幣1 百萬元以下罰金。
前五項之未遂犯罰之。

附表：

品名與數量   檢出毒品成分           備註 透明結晶6 包 第二級毒品甲基安非他命 ⒈驗前含袋毛重合計5.38公克 ⒉驗前淨重合計3.6339公克 ⒊取驗編號5共0.0024公克